【裁判字號】    89,訴,408
【裁判日期】    890718
【裁判案由】    違反藥事法
【裁判全文】
臺灣臺南地方法院刑事判決                          八十九年度訴字第四八號
    公  訴  人  臺灣台南地方法院檢察署檢察官
    被      告  甲○○
    選任辯護人  鄭和傑
                蘇新竹
                謝依良
右列被告因違反藥事法案件，經檢察官提起公訴（八十八年度偵字第一三０五０號）
，本院判決如左：
    主    文
甲○○連續販賣禁藥，處有期徒刑陸月，併科罰金新台幣拾萬元，罰金如易服勞役，
以新台幣玖佰元即銀元參佰元折算壹日。緩刑參年。扣案每盒捌拾肆顆裝之ＸＥＮＩ
ＣＡＬ減肥禁藥壹拾參盒及每瓶參拾顆裝之一百公絲威而剛捌瓶，均沒入銷燬之。
被訴非法持有及供應未經醫師處方之處方用藥部分無罪。
    事    實
一、甲○○係設於台南市○○區○○路一六七巷五號「太源藥品有限公司」之實際負
    責人，於民國八十九年九月初某日向一自稱「薛偉宏」不詳年籍之成年男子以每
    盒新台幣（下同）貳仟玖佰元販入每盒捌拾肆顆裝之ＸＥＮＩＣＡＬ（俗稱「讓
    你酷」）減肥禁藥壹拾參盒及以每瓶捌仟元販入每瓶參拾顆裝之未經藥品許可證
    所有人或其授權者輸入之一百公絲「威而剛」禁藥捌瓶，ＸＥＮＩＣＡＬ減肥禁
    藥準備以每瓶參仟伍佰元出售，但尚未出售，甲○○並基於概括之犯意，以整瓶
    捌仟捌佰元出售每瓶參拾顆裝之未經藥品許可證所有人或其授權者輸入之一百公
    絲「威而剛」禁藥壹瓶予位於高雄縣大寮鄉之「一永便利商店」，並以每顆參佰
    元之價格連續多次販賣予不特定之人服用。嗣於民國八十八年九月九日下午二時
    許，經警查獲，並扣得每盒捌拾肆顆裝之ＸＥＮＩＣＡＬ減肥禁藥壹拾參盒及每
    瓶參拾顆裝之一百公絲威而剛捌瓶。
二、案經台南市警察局報請台灣台北地方法院檢察署呈請台灣高等法院檢察署檢察長
    核轉台灣台南地方法院檢察署檢察官偵查起訴。
    理    由
壹、販賣禁藥有罪部分：
一、右揭犯罪事實，業據被告甲○○坦承不諱，復有每盒捌拾肆顆裝之ＸＥＮＩＣＡ
    Ｌ減肥禁藥壹拾參盒、每瓶參拾顆裝之一百公絲威而剛捌瓶扣案可資佐證。又前
    揭扣案藥品，經鑑定結果，確為ＸＥＮＩＣＡＬ禁藥及應經合法進口之威而剛藥
    品，有法務部調查局鑑驗通知書貳紙在卷可稽。是被告自白，核與事實相符。本
    件事證明確，被告犯行，洵堪認定。
二、按藥事法所稱禁藥，係指（一）經中央衛生主管機關明令公告禁止製造、調劑、
    輸入、輸出、販賣或陳列之毒害藥品，或（二）未經中央衛生主管機關核發輸入
    許可證而擅自輸入之藥品；又輸入藥品，應將其成分、規格、性能、製法之要旨
    ，檢驗規格與方法及有關資料或證件，連同標籤、仿單及樣品，並繳納證書費、
    查驗費，申請中央衛生主管機關查驗登記，經核准發給藥品許可證後，始得輸入
    ，並應由藥品許可證所有人及其授權者輸入；藥事法第三十九條、第二十二條及
    藥事法施行細則第六條、第二十二條第一項分別定有明文。經查本件被告所販賣
    之藥品中，ＸＥＮＩＣＡＬ減肥藥係未經中央衛生主管機關核發輸入許可證而擅
    自輸入之藥品，為禁藥；而每瓶參拾顆裝之一百公絲威而剛係未經藥品許可證所
    有人或其授權者輸入之藥品，亦為禁藥。又被告先後數次販賣禁藥犯行，時間緊
    接，犯罪構成要件相同，顯係基於概括犯意為之，應依連續犯之規定論以一罪，
    併依法加重其刑。爰審酌被告犯罪之動機、目的、手段、生活狀況、智識程度、
    所得利益、販賣藥品之性質、數量、犯罪後坦承犯行等一切情狀，量處如主文所
    示之刑，罰金刑並諭知易服勞役之折算標準，以示懲儆。又被告前未曾受有期徒
    刑以上刑之宣告，有台灣台南地方法院檢察署刑案資料查註紀錄表及台灣高等法
    院被告全國前案紀錄表在卷可按，其因一時失慮，偶罹刑典，事後已坦承犯行，
    深具悔意，經此偵審教訓及刑之宣告後，應知警惕而無再犯之虞，本院因認所宣
    告之刑以暫不執行為當，併予宣告緩刑，用啟自新。扣案每盒捌拾肆顆裝之ＸＥ
    ＮＩＣＡＬ減肥禁藥壹拾參盒及每瓶參拾顆裝之一百公絲威而剛捌瓶，均為禁藥
    ，依藥事法第七十九條第一項之規定，均沒入銷燬之。
貳、非法持有及供應未經醫師處方之處方用藥無罪部分：
一、公訴意旨另以：被告於八十八年九月九日下午二時許，非法持有經合法進口但應
    經醫師處方始得供應販賣之每包肆顆裝之五十公絲威爾剛及每包肆顆裝之一百公
    絲威而剛等藥品，認被告涉嫌違反藥事法之規定云云。
二、按須由醫師處方之藥品，非經醫師處方，不得調劑供應；又違反前揭規定者，處
    新臺幣三萬元以上十五萬元以下罰鍰；藥事法第五十條第一項、第九十二條第一
    項分別定有明文。
三、經查公訴人就被告此部分非法持有及供應或販賣未經醫師處方之處方用藥行為，
    業於犯罪事實中提及，公訴人雖於理由中漏未論罪，仍應認業已起訴，先予敘明
    。再查扣案之被告持有並準備販賣之每包肆顆裝之五十公絲威爾剛及每包肆顆裝
    之一百公絲威而剛等藥品，係經「輝瑞藥廠」合法進口之處方用藥，則該部分藥
    品既屬合法進口之藥品，即非禁藥，而被告持有並不違法，被告縱有未依醫師處
    方而供應或販賣之情事，依前揭藥事法第九十二條第一項之規定，亦屬行政處罰
    之範圍，並不構成犯罪，應為被告此部分行為無罪之諭知。至於公訴人請求沒收
    前揭扣案之每包肆顆裝之五十公絲威爾剛及每包肆顆裝之一百公絲威而剛等藥品
    ，因被告持有前揭藥品，並不犯罪，本院不宣告沒收，附此敘明。
參、據上論斷，應依刑事訴訟法第二百九十九條第一項前段、第三百零一條第一項，
    ，藥事法第八十三條第一項、第七十九條第一項，刑法第十一條前段、第五十六
    條、第四十二條第二項、第七十四條第一款，罰金罰鍰提高標準條例第二條，判
    決如主文。
中      華      民      國    八  十  九    年    七    月    十  八    日
                                    臺灣臺南地方法院刑事第一庭
                                        法  官  王  獻  楠
右正本證明與原本無異。
如不服本判決，應於判決送達後十日內，向本院提出上訴狀。
                                        書記官  陳  玉  果
中      華      民      國    八  十  九    年    七    月    十  八    日
附錄本案論罪科刑法條全文。
藥事法第八十三條第一項：
  明知為偽藥或禁藥，而販賣、供應、調劑、運送、寄藏、牙保、轉讓或意圖販賣而
  陳列者，處五年以下有期徒刑，得併科新臺幣十萬元以下罰金。


司法院資訊處製作；財團法人民間司法改革基金會備份。
